【裁判字號】    95,上易,1533
【裁判日期】    950913
【裁判案由】    妨害自由等
【裁判全文】
臺灣高等法院刑事判決                95年度上易字第1533號
上  訴  人  臺灣臺北地方法院檢察署檢察官
被      告  乙○○
選任辯護人  王東山律師
            張宜暉律師
            林孝甄律師
上列上訴人因妨害自由等案件，不服臺灣臺北地方法院95年度易
字第801號，中華民國95年6月30日第一審判決（起訴案號：臺灣
臺北地方法院檢察署95年度偵字第6357號），提起上訴，本院判
決如下：
    主  文
上訴駁回。
    理  由
一、公訴意旨略以：被告乙○○在台北市○○○路61號2樓開設
    餐廳，因不滿住在同大樓6樓住戶甲○○辭退管理員，竟於
    民國94年7月30日上午3時10分許，至甲○○位於台北市○○
    ○路61號6樓之10住處，以腳踢踹甲○○前述處所大門，致
    該大門門把毀損，失去防閑作用而不堪使用，乙○○並以毀
    損門扇之方式施以強暴脅迫，進入甲○○前揭住處，迫使甲
    ○○容受其質問及辱罵等無義務之事，因認被告乙○○涉有
    刑法第304條第1項強制罪及第354條毀損罪之罪嫌云云。
二、按事實之認定，應憑證據，如未能發現相當證據，或證據不
    足以證明，自不能以推測或擬制之方法，以為裁判基礎；又
    認定不利於被告之事實，須依積極證據，苟積極證據不足為
    不利於被告事實之認定時，即應為有利於被告之認定，更不
    必有何有利之證據。又認定犯罪事實所憑之證據，雖不以直
    接證據為限，間接證據亦包括在內；然而無論直接或間接證
    據，其為訴訟上之證明，須於通常一般之人均不致有所懷疑
    ，而得確信其為真實之程度者，始得據為有罪之認定，倘其
    證明尚未達到此一程度，而有合理之懷疑存在時，事實審法
    院復已就其心證上理由予以闡述，敘明其如何無從為有罪之
    確信，因而為無罪之判決，尚不得任意指為違法。最高法院
    分別著有40年度台上字第86號、30年度上字第816號、76年
    台上字第4986號判例可參。
三、公訴人認被告乙○○涉有上開犯行，無非係以證人即被害人
    甲○○、陳炫廷之陳述，以及被告進入甲○○家中照片1張
    、大門照片5張及修繕單據1紙為論據。惟訊之被告乙○○固
    不否認有於上揭時地至甲○○住處敲門之事實，惟堅決否認
    有強制及毀損之犯行，辯稱：當時是因甲○○聘請之管理員
    未上班，為避免事後爭議，所以要甲○○於值班時間去察看
    ，還特地請李吉川一同前去，至甲○○家因未看見門鈴，所
    以以手敲門，並未用腳踹門，絕無強制故意或惡意讓門毀損
    等語。
四、經查：
  (一)被告乙○○於於上揭時地至甲○○上開住處敲門之事實，除
    據被告供認無訛外，並經證人甲○○、陳炫廷證述屬實，且
    有被告進入甲○○家中照片1張存卷可資佐證，此部分事實
    ，固可認定。
  (二)惟證人即修理大門喇叭鎖之林宗進證稱：「他的鎖，用了20
    、30年，外觀看起來好好的，但是不是很靈光，他叫我去換
    掉…」、「（你換之前鎖是否還可以鎖？）別人叫我換，我
    去就直接換，我不會去試試鎖可不可以鎖或是開。」、「（
    鎖內部零件有沒有壞掉？）內部就是鑄鐵龜裂，這種東西過
    一陣子，會氧化。」、「（龜裂那是氧化的龜裂或是用撞擊
    造成的龜裂？）這東西要拆才知道，造成原因很難說。」、
    「（你去換的時候，以你的觀察，那個鎖因為舊的要換或是
    壞了要換？）應該是用很久，要換。」、「（照你所述，蓋
    子蓋回去就好，沒有壞？）對。照剛才所提的照片，應該是
    只有基座蓋子問題，所以我認為應該是舊的要換」等語，可
    見被害人住所大門之喇叭鎖並未發現有遭外力毀損情形。再
    查，證人甲○○家中大門共裝置三道鎖，其中除一道內開鎖
    為附加於大門之獨立鎖外，另外二道鎖均為構成大門一部分
    的鎖，而指述遭損害之門鎖為喇叭鎖，另外二道鎖並未檢查
    其狀況等情，業據證人陳炫廷證述明確，並有告訴人所提出
    之大門照片5張在卷可按，雖證人陳炫廷未能直接證述對另
    外二道鎖是否有受損之問題，但依照卷附大門照片所示，另
    二道鎖並未有脫落、歪曲等受損情形，且若該二道鎖亦有受
    損，衡情當會與喇叭鎖一併修理，不致迄今均未修理，因此
    可認另外二道鎖並未受損，則喇叭鎖既為大門構成之一部分
    未遭破壞，另外二道鎖亦未受損（其中一道鎖亦為大門之一
    部分），堪認該大門功能尚屬存在，顯然未達毀棄、損壞或
    致令不堪用之程度，應可認定，因此，自不能指被告有毀損
    之事實。
  (三)按刑法第304條強制罪固不以強暴脅迫使被害人達到無法抗
    拒之程度，但仍須以使被害人畏懼而屈從，發生強制作用，
    方屬該當。本件被告否認用腳踢門，證人李吉川於原審中亦
    結稱：「 (你有看到被告用腳踹門？)用手大力敲而已」(見
    原審卷第82頁反面)，徵之卷附照片所示被害人鐵門相當牢
    固，證人陳炫廷亦供證門是鐵做的不會壞 (見原審卷第77頁
    反面)，且鐵門本係防閑止盜阻卻他人侵入，則被告未持器
    械僅以手大力敲門，客觀上能否使被害人畏懼屈從而產生強
    制作用，已有疑義。且被告至甲○○家敲門之目的，係要處
    理管理員未值班之情形，而甲○○家大門被打開，並非係被
    告以強暴之方式破壞大門之後開啟，而是甲○○在敲門聲音
    告一段落之後，開啟大門檢查大門狀況時，被告乘機上前等
    情，業據證人甲○○、陳炫廷證述明確，因此，被告可以對
    甲○○「質問及辱罵」，並非係如起訴書所記載「以毀損門
    扇之方式施以強暴脅迫」而得為之，而係被告乘甲○○開門
    之際所為，故被告並無公訴意旨所指述之事實甚明，從而，
    被告於半夜敲門之處理方式雖與社會所可接受之方法相違背
    ，縱有所不當，但不能因此遽認該行為係使用強暴之行為而
    符刑法強制罪責。
  綜上所述，被告所為尚與刑法毀損及強制罪有間，此外，復查
  無其他積極之證據足資證明被告有公訴人所指之犯行，不能證
  明被告犯罪，原審基此依法為被告無罪判決之諭知。核無不合
  ，檢察官上訴猶執詞指摘原判決不當，非有理由，應予駁回。
據上論斷，應依刑事訴訟法第368條，判決如主文。
本案經檢察官鍾鳳玲到庭執行職務。
中    華    民    國    95    年    9     月    13    日
                  刑事第十五庭審判長法  官  吳昭瑩
                                    法  官  王麗莉
                                    法  官  楊貴雄
以上正本證明與原本無異。
不得上訴。
                                    書記官  林淑貞
中    華    民    國    95    年    9     月    14    日


司法院資訊處製作；財團法人民間司法改革基金會備份。
